臺灣高等法院民事裁定　　　　　　　　　 96年度抗字第347號
抗　告　人　林柄榮
上列抗告人因與相對人台中商業銀行股份有限公司、甲○○等間
強制執行聲明異議事件，對於中華民國96年2月1日臺灣臺北地方
法院95年度執字第32739號所為裁定提起抗告，本院裁定如下：
    主  文
抗告駁回。
抗告訴訟費用由抗告人負擔。
    理  由
一、抗告人於原法院聲明意旨略以：伊為台北市○○○路○段11
    號11樓房屋及其坐落基地（下稱系爭房地）之承租人，系爭
    房地於民國（下同）95年12月28日第1次拍賣，無人應買，
    係因底價過高所致，與租賃權之存在無關，原法院96年1月
    11日以執行命令除去伊之租賃權，顯有未洽，爰依強制執行
    法第12條規定，聲明異議，求為撤銷上開執行處分云云。
二、原法院則以：不動產拍賣，投標人考量之因素或有多種，然
    能否即時取得拍賣不動產之占有使用，影響應買之意願及拍
    賣之價格甚鉅，系爭房地於95年12月28日第1次拍賣，拍賣
    底價新台幣（以下同）4,058萬元，因無人應買而須減價拍
    賣，若減價後拍賣仍存有租賃權且拍定後不點交，將使欲應
    買者顧忌拍定後不能即時取得標的物之占有使用，影響應買
    之意願及拍賣價金，再度降低拍賣標的物之價值，更使抵押
    權所擔保之債權不能受償，其租賃關係之存在，確已影響相
    對人台中商業銀行股份有限公司（下稱台中商銀）之抵押權
    ，相對人台中商銀聲請除去租賃權後進行拍賣，自屬有據，
    抗告人空言主張無人應賣係底價過高，與租約存在無關云云
    ，並無可取，請求撤銷除租處分，為無理由，而駁回抗告人
    之聲明異議等語。
三、抗告意旨略以：按民法第866條規定：「不動產所有人，設
    定抵押權後，於同一不動產上，得設定地上權及其他權利。
    但其抵押權不因此而受影響。」，司法院院字第1446號解釋
    固認為如其抵押權因設定地上權或其他權利而受影響者，抵
    押權人聲請拍賣抵押物時，執行法院自可依法以無租賃狀態
    逕予執行，惟該項地上權或其他使用收益之權利於抵押權無
    影響時，仍得繼續存在，以兼顧在後取得權利者之權益。又
    於抵押成立之租賃關係，以對於抵押權有影響者，始有除去
    之必要，本院86年抗字第1217號裁定意旨亦著有明文。而系
    爭房地雖曾以底價4,058萬元拍賣而無人應賣，但其底價金
    額遠超過相對人台中商銀聲請強制執行之債權金額，則本件
    如不除去租賃權而予以減價後再行拍賣，所得價金是否即不
    足以清償相對人之抵押權，非無審酌餘地，原法院以1次拍
    賣無人應買即認對抵押權有影響，遽為除去伊之租賃權，尚
    嫌速斷，為此請求廢棄原裁定等語。
四、按不動產所有人，設定抵押權後，於同一不動產上，得設定
    地上權及其他權利。但其抵押權不因此而受影響，民法第
    866條定有明文；故不動產所有人於設定抵押權後，雖得依
    民法第866條規定，復就同一不動產與第三人設定權利，但
    於抵押物之賣得價金，或該物扣押後由抵押物分離之天然孳
    息，或抵押權人原得收取之法定孳息，有所影響，則依同條
    但書之規定，其所設定之權利，對於抵押權人自不生效。如
    於抵押權設定後與第三人訂立租賃契約而致有上述之影響者
    ，依同條之規定言之，對於抵押權人亦當然不能生效，其抵
    押權人因屆期未受清償，或經確定判決，聲請拍賣抵押物時
    ，執行法院自可依法逕予執行。是以執行法院認抵押人於抵
    押權設定後，與第三人訂立之租約，致影響於抵押權者，得
    依聲請或職權除去其租賃關係，依無租賃狀態逕行強制執行
    。
五、經查，相對人甲○○於89年6月17日將系爭房地設定本金最
    高限額4,920萬元之抵押權予相對人台中商銀，此有台中市
    中山地政事務所他項權利證明書、土地及建物登記謄本可憑
    ，相對人甲○○於抵押權設定後，於95年2月15日將系爭房
    地出租予抗告人，亦有租賃契約書影本足稽，顯見本件租賃
    關係成立於抵押權設定之後。次查，系爭房地經原法院以4,
    058萬元為第1次拍賣底價後，無人應買，嗣相對人台中商銀
    即聲請除去抗告人之租賃關係以利拍賣，而本件執行債權額
    區分為兩部分：(一)債權本金2,397萬元，利息96萬2,655元（
    計算式：自95年3月3日起至95年12月28日止，共計301日，
    00000000×301／365×4.78%＝962655，元以下四捨五入）
    ，違約金11萬2,359元（計算式：自95年4月4日起至95年1 2
    月28日止，共計269日，6個月以內部分：00000000×1／2
    ×4.78%×10%＝58367；超過6個月部分：00000000×（86
    ÷365）×4.78%×20%＝53992，元以下四捨五入，58367 ＋
    53992＝112359）；(二)債權本金1,100萬元，利息36萬6,16 4
    元（計算式：自95年4月3日起至95年12月28日止，共計270
    日，00000000×270／365×4.5%＝366164，元以下四捨五入
    ），違約金3萬9,668元（計算式：自95年5月4日起至95年12
    月28日止，共計239日，6個月以內部分：00000000×1／2
    ×4.5%×10%＝24750；超過6個月部分：00000000×（55
    ÷365）×4.5%×20%＝14918，元以下四捨五入，24750＋14
    918＝39668），則執行債權額合計為3,645萬0,846元，加計
    執行費用27萬9,760元，雖第1次拍賣底價4,058萬元仍超過
    上開執行債權額及執行費用，惟系爭房地第1次拍賣底價4,0
    58萬元係以不動產估價師事務所估價書所估算之市價為準，
    有仲誠不動產估價師事務所估價書可稽（與一般拍賣實務依
    市價加2成定拍賣底價已有所區別），然仍無人應買，則該
    租賃權之存在對相對人之抵押權，已難認並無影響。又抗告
    人對系爭房屋之租賃期限至100年2月4日，有該租賃契約書
    影本可證，並經載明於原法院第1次拍賣公告內，拍定人或
    承受人勢必要承擔其上之租賃關係，而無法於拍定後承受後
    實現占有執行標的物，衡諸常情該租賃關係已影響應買人之
    意願。況且本件不動產為第一拍賣後，僅減價百分之10（依
    強制執行法第92條規定可減價達百分之20）所訂第2次拍賣
    底價為3,652萬2千元（即4058萬元x90%），已低於相對人前
    開聲請執行債權及執行費用（即00000000+279760=00000000
    ），益徵抗告人之租賃權確已影響相對人台中商銀抵押權之
    受償。至執行法院所定無人應買之拍賣底價是否應低於抵押
    權人聲請強制執行之抵押債權金額，要非執行法院認定租賃
    關係是否影響抵押權之唯一憑據；又抗告人主張本件所定第
    1次拍賣底價過高致無人應買，則未能舉證以實其說。抗告
    人援引上開主張，自不足採。從而，原法院據以認該租賃關
    係已影響相對人台中商銀之抵押權，而駁回抗告人對除租處
    分之聲明異議，經核於法並無不合。抗告意旨指摘原裁定不
    當，求予廢棄，為無理由，應予駁回。
據上論結，本件抗告為無理由，爰裁定如主文。
中　　華　　民　　國　　96　　年　　3　　月　  30　　日
                    民事第十三庭
                        審判長法　官 劉勝吉
　　　　　　　　　　　      　法　官 陳駿璧
　　　　　　　　　　　　　　　法　官 李媛媛
正本係照原本作成。
本裁定除以適用法規顯有錯誤為理由，並經本院許可外，不得再
抗告。如提起再抗告，應於收受後10日內委任律師為訴訟代理人
向本院提出再抗告狀。並繳納再抗告費新台幣１千元。
中　　華　　民　　國　　96　　年　　4 　 月　   3 　 日
　　　　　　　　　　　　　　　書記官 秦仲芳
